【裁判字號】    98,交聲,159
【裁判日期】    981019
【裁判案由】    違反道路交通管理處罰條例聲明異議
【裁判全文】
臺灣雲林地方法院交通事件裁定         98年度交聲字第159號
移送機關即
原處分機關  交通部公路總局嘉義區監理所雲林監理站東勢分站
異  議  人
即受處分人  甲○○
上列異議人因違反道路交通管理處罰條例案件，對於交通部公路
總局嘉義區監理所雲林監理站東勢分站民國98年08月20日所為之
裁決處分（原處分案號：勢監裁字第裁71-AEX889686號、71-AEX
889687號），聲明異議，本院裁定如下：
    主  文
原處分均撤銷。
甲○○不罰。
    理  由
一、原處分意旨略以：異議人甲○○所有之車牌號碼M9J-656 號
    重型機車（下稱本案機車），於民國98年06月19日下午05時
    05分許，行經臺北市○○○路○ 段140 巷16號前，因逆向行
    駛，為臺北市政府警察局中山分局中山一派出所員警攔停接
    受稽查，詎駕駛人竟拒絕停車接受稽查而逃逸，遭員警逕行
    製單舉發，嗣經原處分機關以異議人違規事實屬實，依道路
    交通管理處罰條例第45條第1 款、第60條第1 項、第63條第
    1 項第1 款規定，裁處異議人罰鍰新臺幣（下同）900 元、
    3, 000元，並各記違規點數1 點。
二、聲明異議意旨略以：異議人即受處分人甲○○於98年06月19
    日並未行經舉發單所載之違規地點，異議人上班地點為臺北
    市○○區○○路1 段59號8 樓之1 ，而萬華區與中山區是截
    然不同方向，且其上班時間為上午09時30分至下午05時30分
    ，亦與員警開單時間不符，員警僅憑目視就斷定異議人違規
    而逕行舉發，難道該員警不會將車牌號碼M9I-656 號或M9J-
    565 號誤認為M9J-656 號，異議人詢問是否有相關證據證明
    違規，然承辦人竟以員警依法並無違誤推責，異議人不服，
    爰依法聲明異議。
三、按汽車駕駛人有不服指揮稽查而逃逸等行為，當場不能或不
    宜攔截製單舉發者，得逕行舉發，且「應記明車輛牌照號碼
    、車型等可資辨明之資料」，以汽車所有人為被通知人製單
    舉發；逕行舉發者，應按已查明之資料填註車牌號碼、車輛
    種類、車主姓名及地址，並於通知單上方空白處加註逕行舉
    發之文字後，由舉發機關送達被通知人，道路交通管理處罰
    條例第7 條之2 第1 項第4 款、第4 項，違反道路交通管理
    事件統一裁罰基準及處理細則第11條第1 項第4 款分別定有
    明文。考上開規定之所以要求製單舉發之交通勤務警察或依
    法令執行交通稽查任務人員記明車輛牌照號碼、車型等可資
    辨明之資料，係因逕行舉發之情形，往往可能因交通勤務警
    察或依法令執行交通稽查任務人員本身之觀察及記憶能力，
    在違規事件發生之一瞬間，容有未詳細查證而失誤之可能，
    或因他人騎乘懸掛損毀、塗抹、污損、偽造、變造牌照而產
    生誤認車號之危險，故於逕行舉發時，倘僅於舉發違規通知
    單上記載違規汽車駕駛人之車輛車牌號碼，而未即時記明其
    他可資辨明違規車輛之特徵等資料以供核對，則受舉發人車
    輛是否即為違規車輛，即存有誤判之風險，難認舉發適法。
    於此情形下，倘製單舉發之交通勤務警察或依法令執行交通
    稽查任務人員，經傳喚到庭作證時仍無法明確陳述所見違規
    車輛之車型等可資辨明之資料，則上述誤認之危險顯難排除
    ，自不能遽為受舉發人不利之認定。合先敘明。
四、依卷附舉發違規通知單所示，製單員警紀炳場在其上除記載
    「男」以外，別無其他記載可資辨明車號是否與車型相符之
    特徵資料，已與前述舉發規定不合，容有舉發錯誤之危險。
    又證人即逕行舉發本案員警紀炳場於審理中證稱：我當時在
    那邊取締民眾檢舉的違規駕駛，這臺重機車我攔停，他拒絕
    迴轉逃逸，我現場用行動電腦輸入車號查證他的車籍資料，
    顏色與車種相符，我當場逕行舉發；我攔他時，異議人迴轉
    ，那時距離大約只有2 公尺，車號絕對看得清楚，視野沒被
    遮住；我沒有誤判他的車號，因為我當下用他的車號及車種
    查證是相符的；他的車種我印象中好像是SUZUKI藍色，但那
    時候我忘記註記在違規通知單上等語。然依卷附車籍查詢資
    料（參本院卷第14頁）顯示，異議人之車種為臺鈴，車身顏
    色為銀色，經本院提示該份資料訊問證人何以銀色記成藍色
    ，證人紀炳場堅稱其印象中是藍色無誤，其當時核對資料正
    確後才告發。則證人紀炳場記憶若屬正確，其當時所見且記
    憶之車輛顏色應係銀色，才有其所證「核對車籍資料正確」
    可言，經本院詢以上情，證人紀炳場改稱其記憶中違規車輛
    係淺藍色，嗣又改稱因時間過了很久，忘記違規車輛顏色，
    然堅稱，其沒有印象有看過銀色的臺鈴機車。是證人紀炳場
    證述車輛顏色與車籍資料不符，前後證述又不一致，所證其
    查詢車籍資料與違規車輛一致始舉發云云，難認無疑。再者
    ，證人紀炳場證稱其並未記載車型、駕駛人特徵等其他足資
    辨明並擔保舉發正確之資料，僅當場以電腦輸入車號查證資
    料相符即開單，堪信其手邊無立即記錄目睹違規車輛之特徵
    資料，依前所述，本案即存有舉發員警誤看、誤記車牌號碼
    、或他人騎乘損毀、塗抹、污損、偽造、變造牌照以逃避裁
    罰之可能，異議人是否有原處分書所載之違規事實，容有合
    理之懷疑，尚無從認定。
五、綜上所述，本件既無積極證據足以確信異議人所有之車牌號
    碼M9J-656 號重型機車，於98年06月19日下午05時05分許，
    在臺北市○○○路○ 段140 巷16號逆向行駛，嗣後拒絕停車
    接受稽查而逃逸等違規行為，原處分機關依道路交通管理處
    罰條例第45條第1 款、第60條第1 項、第63條第1 項第1款
    規定裁處異議人罰鍰900 元、3,000 元，並各記違規點數1
    點，尚非有據。異議人抗辯原處分不當，其不應受罰，為有
    理由，本院自應將原處分撤銷，並為異議人不罰之諭知。
六、爰依道路交通管理處罰條例第87條第2 項、道路交通案件處
    理辦法第20條前段，裁定如主文。
中    華    民    國    98    年    10    月    19    日
                  交通法庭    法  官  侯廷昌
以上正本證明與原本無異。
如不服本裁定，應於裁定送達後5 日內向本院提出抗告狀（須附
繕本）。
                              書記官  李達成
中    華    民    國    98    年    10    月    19    日


司法院資訊處製作；財團法人民間司法改革基金會備份。
